【裁判字號】    97,訴,819
【裁判日期】    971009
【裁判案由】    違反電信法等
【裁判全文】
臺灣桃園地方法院刑事判決               97年度訴字第819號
公  訴  人  臺灣桃園地方法院檢察署檢察官
被      告  NGUYEN TH.
上列被告因違反電信法案件，經檢察官提起公訴（97年度偵緝字
第1026號），被告於準備程序中就被訴事實為有罪之陳述，本院
合議庭裁定由受命法官獨任進行簡式審判程序審理後，判決如下
：
    主  文
NGUYEN THI THOA 意圖為自己不法之利益，以無線方式，盜用他
人電信設備通信，處有期徒刑拾月，減為有期徒刑伍月，如易科
罰金，以銀元參佰元即新臺幣玖佰元折算壹日。
    事  實
一、NGUYEN THI THOA （下稱阮氏釵）係越南籍人士，於民國92
    年1 月9 日起受僱於許美惠。詎阮氏釵竟意圖自己不法所有
    ，於93年6 月9 日上午某時在許美惠位於桃園縣蘆竹鄉○○
    村○○路146 號5 樓之2 住處內，徒手竊取許美惠所有OKWA
    P 牌163 型號行動電話1 支（內含以許美惠配偶王志成名義
    申請之電話號碼0000000000號SIM 卡1 張）及新臺幣（下同
    ）二千八百元。得手後，阮氏釵復意圖為自己不法之利益，
    未經許美惠許可，自同日上午7 時16分起，至上午8 時19分
    止（起訴書誤載為晚間），接續六次使用上揭行動電話（含
    SIM 卡），撥打電話回越南家中，向和信電訊股份有限公司
    （以下稱和信公司）傳送行使該行動電話序號及內碼所代表
    之訊號，要求和信電訊提供通話服務，致使和信電訊之通信
    系統陷於錯誤，誤認係該號行動電話有權持有人即許美惠所
    使用，予以接收而提供通話服務，以此傳送無線電波方式盜
    用該電信設備通信，共計1 小時2 分35秒，並詐得免費使用
    行動電話通信之財產上不法利益計2,065 元，使許美惠及和
    信電訊受有損害。嗣因許美惠於同日發現後將上開行動電話
    辦理停話，並報警處理，警方循線查獲始知上情。
二、案經許美惠訴由桃園縣政府警察局大園分局報請臺灣桃園地
    方法院檢察署檢察官偵查起訴偵辦。
    理  由
一、本件被告阮氏釵所犯者非為死刑、無期徒刑、最輕本刑為 3
    年以上有期徒刑之罪或高等法院管轄第一審案件，其於準備
    程序進行中，先就被訴事實為有罪之陳述，經告知簡式審判
    程序之旨，並聽取公訴人、被告之意見後，由本院合議庭依
    刑事訴訟法第273 條之1 第1 項之規定，裁定由受命法官獨
    任進行簡式審判程序審理。
二、訊據被告對其於上開時、地有竊盜及盜用電信設備等事實，
    於偵查及本院審理時均供承不諱，核與告訴人許美惠於警詢
    與偵查中證述被害之情節大致相符，並有被告手寫之越南文
    字條及證人林玉清翻譯之內容正本各1 份、和信公司通話明
    細影本1 份等在卷可資佐證，堪信被告之自白與事實相符。
    綜上所述，本件事證明確，被告犯行堪以認定，應依法論科
    。
三、按被告行為後，刑法部分條文業於94年2 月2 日修正公布，
    95年7 月1 日起施行，修正後刑法第2 條第1 項規定：「行
    為後法律有變更者，適用行為時之法律。但行為後之法律有
    利於行為人者，適用最有利於行為人之法律。」，本條係規
    範行為後法律變更所生新舊法律比較適用之準據法，本身尚
    無新舊法比較之問題，於新法施行後，應一律適用裁判時之
    第2 條第1 項為「從舊從輕」之比較。又本次法律變更，比
    較時應就罪刑有關之共犯、未遂犯、牽連犯、連續犯、結合
    犯，以及累犯加重、自首減輕暨其他法定加減原因（如身分
    加減）與加減例等一切情形，綜其全部罪刑之結果而為比較
    （最高法院95年5 月23日第8 次刑庭會議決議參照）。經查
    ：
  (一)被告行為後，刑法第320 條第1 項之竊盜罪及電信法第56條
    第1 項之以無線方式盜用他人電信設備通信罪，其法定本刑
    中關於罰金刑最低額部分，依修正後刑法第33條第5 款規定
    為「罰金：新台幣一千元以上，以百元計算之」，較被告行
    為時之罰金罰鍰提高標準條例第1 條前段、修正前刑法第33
    條第5 款規定，罰金之最低額為「銀元一元以上，即新臺幣
    3 元」為重，經比較新舊法之結果，自以修正前規定較有利
    於被告（最高法院95年度5 月23日第8 次刑事庭會議參照）
    。
  (二)刑法第55條後段關於牽連犯之規定，於95年7 月1 日修正刪
    除生效後，於數犯罪行為之情形，即應分論併罰。是以，此
    條之刪除雖非犯罪構成要件之變更，但顯已影響行為人刑罰
    之法律效果，自屬法律有變更，依刑法第2 條第1 項比較新
    、舊法之結果，認應以適用行為時即修正前刑法第55條之規
    定，對被告較為有利。
  (三)綜上，本件綜合法律修正前後之整體比較結果，以適用修正
    前之刑罰法律，對被告較屬有利，故應適用修正前刑法之相
    關規定論科，先此敘明。
四、按電信法第56條第1 項之罪，以意圖為自己或第三人不法之
    利益，使用有線、無線或其他電磁方式，盜接或盜用他人電
    信設備通信者為要件。本罪之處罰詐得免繳電信通信費用之
    不法利益規定，乃刑法詐欺得利罪之特別法，依特別法優於
    普通法之原則，自毋庸再論以刑法詐欺得利罪。且按本罪構
    成要件所稱以有線、無線或其他電磁方式，盜接或盜用他人
    電信設備通信者，並不限於以盜拷他人行動電話之序號、內
    碼等資料於自己之手機內，為盜用之唯一方式，其他諸如：
    利用他人住宅內之有線電話，盜打他人電話為通信行為；或
    在住宅外之電話接線箱內，盜接他人之有線電話線路，以自
    己之電話機盜打他人電話為通信行為；或意圖為自己不法之
    所有，竊取他人之行動電話手機，進而為盜打通信之行為；
    或僅以使用竊盜之意思，擅取他人之行動電話手機為盜打通
    信之行為等，不一而足，皆成立本罪（最高法院88年度台非
    字第43號判決、同院88年1 月19日88年度第1 次刑事庭會議
    決議參照），是本件被告竊取告訴人之行動電話手機，進而
    為盜打通信之行為，即得認為成立電信法第56條第1 項之以
    無線方式盜用他人電信設備通信罪。次按，如數行為於同時
    同地或密切接近之時地實施，侵害同一之法益，各行為之獨
    立性極為薄弱，依一般社會健全觀念，在時間差距上，難以
    強行分開，在刑法評價上，以視為數個舉動之接續施行，合
    為包括之一行為予以評價，較為合理，則屬接續犯，而為包
    括之一罪。查本件被告於93年6 月9 日上午某時竊取告訴人
    所有之有OKWAP 牌163 型號行動電話1 支（內含以許美惠配
    偶王志成名義申請之電話號碼0000000000號SIM 卡1 張）及
    二千八百元，復又於同日上午7 時16分起至上午8 時19分止
    ，有六次盜用告訴人電信設備通訊之行為，然其竊盜及盜用
    通信之行為，時間密接，且均係侵害同一告訴人之法益，是
    其所為竊取上開行動電話手機與現金，及六次盜用通信行為
    之獨立性，均極為薄弱，難於強行分開，均應認係竊盜及盜
    用通信罪之接續犯，均屬包括上一罪。核被告所為，係犯刑
    法第320 條第1 項之竊盜罪及電信法第56條第1 項之以無線
    方式盜用他人電信設備通信罪。被告於竊得告訴人所有之上
    開手機（含SIM 卡1 張）後，即持以盜用通信，則其所犯上
    開二罪間，顯有方法結果之牽連關係，為牽連犯，應依修正
    前刑法第55條後段之規定，從一重之以無線方式盜用他人電
    信設備通信罪處斷，公訴人認上開二罪間，犯意各別、罪名
    互異，應分論併罰，尚有未合。爰審酌被告受僱於告訴人，
    並與告訴人同居一處，竟僅因告訴人欲移居他處不再續聘即
    萌生歹意，竊取其財物並盜用其電話，且被告自93年6 月9
    日犯罪後即逃離告訴人住處，行蹤不定，致使告訴人亦無從
    對之求償，且被告迄今亦未賠償告訴人所受損害，並兼衡被
    告行為手段平和、所生危害非鉅、事後坦承犯行之態度等一
    切情狀，量處如主文所示之刑。
五、又刑法第62條前段所定之自首減輕其刑，係以對於未發覺之
    罪自首而受裁判為要件。故犯罪行為人應於有偵（調）查犯
    罪職權之公務員未發覺犯罪事實或犯罪人之前自首犯罪，並
    接受裁判，兩項要件兼備，始能邀減輕寬典之適用。若犯罪
    行為人自首犯罪之後，拒不到案或逃逸無蹤，顯無悔罪投誠
    ，甘受裁判之情，要與上揭法定減刑規定要件不符，不能予
    以減刑（最高法院94年度台上字第5690判決參照）。查被告
    固於犯罪後即以越南文字留下字條，向告訴人坦承拿走告訴
    人之手機，雖係在有偵（調）查犯罪職權之公務員未發覺犯
    罪事實或犯罪人即被告前，即已自白犯行，惟被告旋即逃逸
    無蹤，顯無悔罪投誠，甘受裁判之情，是被告所為尚與自首
    之要件不符，併此敘明。
六、中華民國九十六年罪犯減刑條例業於96年7 月16日施行，被
    告所犯以無線方式盜用他人電信設備通信罪及竊盜罪之犯罪
    時間，係在96年4 月24日以前，合於該條例所規定之減刑條
    件，爰依該條例第2 條第1 項第3 款之規定，減其宣告刑二
    分之一。又減刑後之易科罰金或易服勞役之折算標準，仍宜
    照原標準定之，法院辦理96年減刑案件應行注意事項第16條
    定有明文。而關於易科罰金之折算標準，依被告行為時之刑
    法第41條第1 項及罰金罰鍰提高標準條例第2 條規定，係以
    銀元一百元、二百元或三百元，即新臺幣三百元、六百元或
    九百元折算一日；依修正後刑法第41條第1 項，則係以新臺
    幣一千元、二千元或三千元折算一日，經比較新舊法，新法
    對被告即非有利，自應依修正前刑法第41條第1 項規定，諭
    知易科罰金之折算標準。
七、按犯第56條至第58條之罪者，其電信器材，不問屬於犯人與
    否，沒收之，電信法第60條定有明文。又沒收為刑罰之一種
    ；鑑於刑罰之執行，係對於人民人身及財產之侵害，故刑罰
    應止於犯罪行為人之一身為原則。刑法第38條第3 項所謂「
    屬於犯罪行為人」之沒收物，乃指犯罪行為人對之享有所有
    權，且無他人對於該物得主張法律上之權利者而言。倘該物
    原屬被害人所有，而為犯罪行為人因犯罪而取得或變易獲得
    ，該被害人既仍得對之為法律上權利之主張，自難認該當於
    「屬於犯罪行為人」所有之要件。至於法律特別規定：「不
    問屬於犯人與否，均沒收銷燬之」或「不問屬於犯人與否，
    沒收之」者，則以違禁物或與犯罪有關之某種物品（例如刑
    法第219 條規定偽造之印章、印文、署押；商標法第83條規
    定之仿冒商品等物），因於社會公安較具危險性，或為避免
    因不屬於犯罪行為人所有之物仍須發還，致使該供犯罪之物
    流通於外，繼續被使用於犯罪，有礙法律成效，俾免貽害社
    會及防止再犯而為特別之規定，屬於刑止一身原則之例外。
    然此項例外規定，考諸立法者所欲規範之目的，在於該非屬
    犯罪行為人所有之物，除本身即為犯罪工具外，並無合法之
    用途，故而規定「不問屬於犯人與否，沒收之」。倘其所謂
    沒收物原屬被害人所有，但為犯罪行為人因犯罪而取得或變
    易獲得被害人合法使用之物，則該物得否「不問屬於犯人與
    否」為沒收，自仍應視被害人與非法利用該物有無直接關連
    性以為判斷，方符合目的性之解釋。此與本院71年台上字第
    754 號判例揭示「違禁物固不問屬於犯人與否，均應沒收，
    但該物茍係屬於第三人所有，則其是否違禁，即應視該第三
    人有無違禁之情形為斷。故犯人雖係違禁持有，而所有之第
    三人如係經合法允許而持有者，仍不在應行沒收之列」之意
    旨，同其趣旨；自非得不問上開規定之立法目的，徒從文義
    為解釋，概認凡屬犯罪行為人因供犯罪而取得原屬被害人合
    法所有之物，亦均在「不問屬於犯人與否」應沒收之列，而
    恝置被害人得主張法律上之權利於不顧，形成國家在無任何
    正當理由之情況下，得以無限制地剝奪或限制被害人合法之
    財產權。電信法第60條規定：「犯第56條至第58條之罪者，
    其電信器材，不問屬於犯人與否，沒收之」。此為絕對義務
    沒收主義之規定，即凡觸犯電信法第56條至第58條之罪者，
    其電信器材，除證明已滅失者外，「不問屬於犯人與否」，
    有無查扣，固均應予以沒收之。然實務見解認為：利用他人
    住宅內之有線電話，盜打他人電話為通信行為；或竊取他人
    之行動電話手機，進而為盜打通信之行為；或僅以使用竊盜
    之意思，擅取他人之行動電話手機為盜打通信之行為等，皆
    成立電信法第56條第1 項之罪（本院88年第1 次刑事庭會議
    決議參照）。是電信法第60條雖未有如洗錢防制法第12條第
    1 項「犯第9 條之罪者，其因犯罪所得財物或財產上利益，
    除應發還被害人或第三人者外，不問屬於犯人與否，沒收之
    」之規定，依上說明，該條之適用，自應排除犯罪行為人取
    得原屬被害人所有而用以犯罪之電信器材，始合乎法意，並
    兼及公益與私益間之均衡維護（最高法院96年台非字第73號
    判決參照）。查被告所竊得之OKWAP 牌163 型號行動電話 1
    支（內含以許美惠配偶王志成名義申請之電話號碼00000000
    00號SIM 卡1 張）原均係告訴人所有之物，雖由被告持以盜
    用通信，惟均已遭被告丟棄，有被告於本院審理時之供述可
    稽，此外並無證據證明上開手機及SIM 卡仍未滅失，又參酌
    前開說明，上開手機及SIM 卡既為告訴人所有之物，亦應排
    除於電信法第60條所規定應沒收之列，是上開手機及SIM 卡
    即無庸為沒收之諭知，併此敘明。
據上論斷，應依刑事訴訟法第299 條第1 項前段、第273 條之1
第1 項，電業法第56條第1 項，刑法第2 條第1 項前段、第11條
前段、第320 條第1 項，修正前刑法第55條、第41條第1 項前段
，刑法施行法第1 條之1 第1 項、第2 項前段，廢止前罰金罰鍰
提高標準條例第2 條，現行法規所定貨幣單位折算新臺幣條例第
2 條，中華民國九十六年罪犯減刑條例第2 條第1 項第3 款、第
7條、第9 條，判決如主文。
本案經檢察官周芝君到庭執行職務。
中    華    民    國    97    年    10    月    9     日
                  刑事第十二庭  法  官  李文娟
以上正本證明與原本無異。
如不服本判決，應於判決送達後10日內向本院提出上訴狀（應附
繕本），其未敘述上訴理由者，應於上訴期間屆滿後20日內補提
理由書狀於本院，上訴於臺灣高等法院。
                                書記官  廖宜政
中    華    民    國    97    年    10    月    9     日
附錄本案論罪科刑法條全文：
中華民國刑法第320條
（普通竊盜罪、竊佔罪）
意圖為自己或第三人不法之所有，而竊取他人之動產者，為竊盜
罪，處5 年以下有期徒刑、拘役或5 百元以下罰金。
意圖為自己或第三人不法之利益，而竊佔他人之不動產者，依前
項之規定處斷。
前二項之未遂犯罰之。
電信法第56條
意圖為自己或第三人不法之利益，以有線、無線或其他電磁方式
，盜接或盜用他人電信設備通信者，處5 年以下有期徒刑，得併
科新台幣150 萬元以下罰金。
意圖供自己或第三人盜接或盜用他人電信設備通信，而製造、變
造或輸入電信器材者，處1 年以上7 年以下有期徒刑，得併科新
台幣3 百萬元以下罰金。意圖供第三人盜接或盜用他人電信設備
通信，而販賣、轉讓、出租或出借電信器材者，亦同。
意圖供自己或第三人犯罪之用而持有前項之電信器材者，處 3 年
以下有期徒刑，得併科新台幣 50 萬元以下罰金。
第 1 項及第 2 項之未遂犯罰之。


司法院資訊處製作；財團法人民間司法改革基金會備份。
